【裁判字號】    90,交抗,61
【裁判日期】    900315
【裁判案由】    違反道路交通管理處罰條例
【裁判全文】
臺灣高等法院刑事裁定                              九十年度交抗字第六十一號
    抗  告  人
    即受處分人
    即  異議人  甲○○
右抗告人因違反道路交通管理處罰條例案件，不服臺灣宜蘭地方法院中華民國九十年
二月十二日所為裁定（八十九年度交聲字第二十五號），提起抗告，本院裁定如左：
    主  文
抗告駁回。
    理  由
一、本件原異議意旨略以：異議人雖於民國八十七年十二月八日十四時二十分許，駕
    駛車號ＩＡ－二九五二號自用小客車，行經被舉發地點，然檢舉單位並未檢具相
    關之照片，亦未見警察有何攔車檢查之行為，其逕行舉發異議人違規超速，尚難
    認同等語。
二、按高速公路交通管制規則第五條、第二十六條第二項明文規定：汽車行駛高速公
    路應依速限標誌指示，執勤之公路警察發現汽車駕駛人超過規定速度行駛，當場
    不能或不宜攔截掣單舉發，得逕行舉發。
三、原裁定以本件異議人甲○○，於八十七年十二月八日十四時二十分許，駕駛車號
    ＩＡ－二九五二號自用小客車，於國道南向二五一公里處，以一百一十五公里之
    速度超速行駛，經內政部警政署國道公路警察局第四警察隊警員以雷達測速器測
    得該車行駛超速十五公里，即開啟警示燈、出示紅旗攔車稽查，惟異議人並未停
    車受檢逕行駛離，執勤警員基於高速公路人車安全考量，乃登記該車車號、廠牌
    、顏色，經向勤務指揮中心查證電腦車籍資料無誤後，依超速行車違規當場逕行
    掣單舉發，此有內政部警政署國道公路警察局舉發違反道路交通管理事件通知單
    及內政部警政署國道高速公路警察局第四警察隊八十九年一月四日公警國四刑字
    第九六八二號函各一紙在卷可按，甚至為避免逕行舉發發生誤認之情形，員警猶
    透過勤務指揮中心查證確認所舉發之車輛、廠牌、車號及顏色均無誤後，始予舉
    發。查證過程已屬嚴謹，警員又與異議人不相識，夙無仇隙，無設詞攀誣之理。
    異議人辯稱其於行經被舉發地點時，未見警察有何開啟警示燈及出示指揮紅旗攔
    車受檢之行為，有當時同車之外甥可資證明，檢舉機關亦未提出照片證明其違規
    行為云云。經傳訊證人即當時同車之外甥證述：「（問：知否違規當天之日期？
    ）不知道，當天是星期幾也不知道，當天我是跟我舅舅要去找另一個舅舅，我只
    有跟他這一次，應該是民國八十八年間的事情，至於是年前或年終不清楚。」（
    見原審卷第五十六頁），然查本件異議人被舉發違規之時間為八十七年十二月八
    日，證人所證述之時間與本件違規之時間不符，且異議人稱：我與外甥前去探訪
    我弟弟不只這一次（見原審卷第五十七頁）。異議人與證人所述有所出入，且由
    異議人所述與證人行經該路段有多次，輔以證人對於違規當日之年份既無法記憶
    ，故證人所言無法證明異議人所述當時員警並無先行以警示燈警示之事實，況交
    通警員掣單舉發違反道路交通管理處罰條例所列之違規事實，本質上為行政處分
    ，係公務員基於職務上權力，依法就特定之具體事件所為具公法上效果之單方行
    政行為，基於公務員為公法上行為具有公信力之原則，該行政處分當可被推定為
    真正，其據以依法處分之事實認定亦為正確無誤，本此公信原則，乃立法者賦予
    行政機關制定違反道路交通事件統一裁罰標準及處理細則，使執勤警員得當機處
    分，以維護交通秩序、安全之行政目的。本件異議人既未就執勤員警之舉發有誤
    提出確實證據以供調查，本院亦查無任何證據足資證明有捏造事實違法取締之情
    事，則執勤警員本其維護交通秩序、安全職責所為之舉發，自應受到合法、正確
    之推定。是異議人駕車行駛高速公路，未依速限標誌指示，超速行車之事實，堪
    以認定。原處分機關援引道路交通管理處罰條例第三十三條規定，裁處罰鍰新臺
    幣六千元，並無不當。本件異議為無理由，依道路交通案件處理辦法第十九條，
    將其異議之聲請駁回。
四、本院經核閱相關卷證，認原裁定並無不合。抗告意旨略以：證人即員警於法官訊
    問時供稱對於當天事發經過已不記得了，抗告人所提證人即抗告人之外甥對於事
    發之時間、日期也難記得，但法官卻只採信員警之詞，顯有偏袒，為此不服云云
    。經查，本件交通警員所為之行政處分，應被推定為真正，業如前述，其據以依
    法處分之事實認定應為正確無誤。否則，若要求其等一切行政行為均需預留證據
    以證其實，國家行政勢必窒礙難行，刑事訴訟法就犯罪證據有關之規定，與屬行
    政秩序罰之交通違規裁罰本質不合之部分，不應在準用之列。況員警並已提出電
    腦資料查詢紀錄簿及本件舉發單之前後聯供，比對佐證（見原審卷第四十頁至四
    十四頁。）從而，原裁定之認事，於證據法則無違。綜上，本件抗告，為無理由
    ，應予駁回。
據上論斷，應依道路交通案件處理辦法第二十六條，刑事訴訟法第四百十二條，裁定
如主文。
中      華      民      國     九十     年      三      月      十五    日
                              臺灣高等法院刑事第五庭
                                  審判長法  官  曾  德  水
                                        法  官  林  立  華
                                        法  官  楊  貴  雄
右正本證明與原本無異。
不得再抗告。
                                        書記官  林  淑  貞
中      華      民      國     九十     年      三      月      十六    日


司法院資訊處製作；財團法人民間司法改革基金會備份。
